【裁判字號】    90,交聲,265
【裁判日期】    901004
【裁判案由】    違反道路交通管理處罰條例聲明異議
【裁判全文】
臺灣桃園地方法院刑事裁定                          九十年度交聲字第二六五號
    受處分人
    即異議人  甲○○
右列受處分人因違反道路交通管理處罰條例案件，對於交通部公路局新竹區監理所桃
園監理站九十年八月三十一日桃監稽違字第五二－Ｄ九Ｂ一二九五六五號裁決，聲明
異議，本院裁定如左：
    主      文
原處分撤銷。
甲○○汽車所有人，未領用牌照行駛汽車，處罰鍰陸仟元，並禁止其行駛。
    理      由
一、異議意旨略以：原處分機關以異議人於民國九十年八月十一日上午八時五十五分
    許，騎駛未領有牌照之重型機車，行經桃園縣桃園市○○路、永安路口時為警查
    獲，認異議人係駕駛拼裝車且未經核准領用牌照行駛，依道路交通管理處罰條例
    第十二條第一項第二款、第二項之規定，裁處異議人罰鍰新台幣三千六百元（即
    銀元一千二百元）及車輛沒入。惟異議人當日騎駛之機車係在日本整車購入後，
    經拆解並以原車零件整批辦理進口，嗣再組合還原之「組裝車」，而非「拼裝車
    」，原處分機關認係拼裝車而據以裁處異議人罰鍰及沒入，認事用法俱有違誤，
    為此爰聲明異議等語。
二、經查，異議人於前開時、地，騎駛未領用牌照之重型機車為警查獲乙節，業據其
    於聲明異議狀中供承明確，且有桃園縣警察局交通隊桃警局交字第Ｄ九Ｂ一二九
    五六五號舉發違反道路交通管理事件通知單影本一紙在卷足佐。堪認異議人確有
    此部分騎駛未領用牌照汽車之違規情事無疑。次查，異議人所有遭查扣未領有牌
    照之重型機車，產品名稱為ＨＡＲＥＹ—ＤＡＶＩＤＳＯＮ，型式為ＦＬＳＴＣ
    １４５０，上開重機車，係異議人在日本整車購入後，經拆解並以原車零件整批
    辦理進口，嗣再組合還原之機車，組裝完成後並以「成車」為課稅單位據以向稅
    捐機關申報核繳汽車貨物稅等各節，有讓渡證明書、進口報單、財政部台灣省北
    區國稅局貨物稅自動報繳繳款書、機車出廠與貨物稅完稅照證等件影本各一份、
    機車照片二紙附卷可稽，據而足徵異議人前開關於此部分之辯解屬實。按所謂「
    拼裝車」厥指「拼湊組裝」之車輛而言。此種車輛未經主管機關核准並領用牌照
    之前，依道路交通管理處罰條例第十二條第一項第二款規定，禁止在道路上行駛
    ，揆其法意，無非為保障大眾交通安全，惟究其實質，則係因「拼裝車」在駕駛
    使用上之安全性堪慮，故有予以禁止之必要。查各型量產車於正式出廠上市○○
    ○○○段，其機電、引擎、動力傳輸、車身結構等各部系統均經原廠縝密精心之
    設計，再以系統整合之方式，詳為計算、測試、調校各系統於組合整車中之調諧
    性及合適度，其目的除在使各部系統經組裝成車之後，均能發揮原先設計之最佳
    性能外，更在使各部系統之運轉功率及輸力負荷之許容性或耐受度，彼此間緊密
    配合，相互調諧為用，而無倚輕倚重之失衡現象，以確保將來量產上市之「整車
    」於使用上之安全性。職是，若未經此一嚴謹程序所設計、檢測及製造之車輛，
    其安全性顯然堪慮，固無異論，至若任意改裝非屬原廠設計規範或容許代換之零
    件，因已更動並破壞「整車」既有設計之系統調諧性及合適度，且未經原廠重行
    調校及測試，各系統整合運作是否緊密順暢，亦非無疑，同有危及行車安全之虞
    。由是，茲禁止「拼裝車」在公路上行駛之立法本旨，既係著眼於使用上之不安
    全性，則基於上開說明，即不難尋繹出「拼裝車」之應有意涵。詳言之，基於使
    用安全性之考量，任何非由合格正式車廠所設計、製造出廠之車輛或在原廠車上
    任意改裝非屬原廠設計規範或容許代換之零件，因其整車結構並不曾或更動後未
    再經原廠之嚴謹檢測及調校，使用上具有潛在之危險性，此二種車輛均屬所謂之
    「拼裝車」。至若將原廠車完全拆解後，再以原車或原設計規範容許代換之零件
    重行組裝成車，並未更動或破壞「整車」既有設計之系統調諧性及合適度，則仍
    屬原廠車而非「拼裝車」。抑且，此種依循原廠設計規範，按圖索驥之組裝過程
    ，不涉及高深造車工藝或技術理念，亦毋庸輔以精密儀器精算各部系統或系統整
    合之數據、係數，衹須熟於車輛組裝技術之人即可妥善為之，非必以原廠為要。
    查異議人所有之重型機車，既為在日本購買之量產車，係屬由ＨＡＲＥＹ（哈雷
    ）此一世界知名之合格正廠所設計、製造出廠之機車，並經國內警界廣泛引用為
    警備車輛使用，顯非雜牌廠家所自行「拼湊組裝」之機車可堪比擬。又即便異議
    人係以零件名義進口後再組裝成車，惟其係以原廠之整車零件重行組裝而成，並
    未改用非屬原廠設計規範或容許代換之零件，對於「整車」既有設計之系統調諧
    性及合適度未有任何更動或破壞，且非必由原廠組裝不可，核其組裝之過程要與
    一般車輛進廠大修或全車鈑噴時，各部零件均經完全拆解並於修竣之後再予重行
    組裝之情無異，依前述，此際組裝還原之成車自仍屬原廠車，是未能率予「拼裝
    車」視之。至原處分機關援引交通部八十四年十一月八日交路（八四）字第０四
    二六九０號之函示而略謂：經海關進口者僅為零組件而非完整車，既無「整車」
    之進口證明，即屬無來歷憑證之車輛，則該車顯為「拼裝車」無疑，況異議人自
    行組裝之機車並未經監理單位檢驗合格，安全堪慮云云。第查，車輛是否為「拼
    裝車」，此為有關設計、製造或改裝層面之問題，至有無來歷憑證，則屬車輛「
    流通過程」是否適法之問題，二者範疇迥然不同。「拼裝車」固均無來歷憑證，
    惟欠缺來歷憑證者則非必均屬「拼裝車」，原處分機關認無來歷憑證者即為「拼
    裝車」，顯將南轅北轍之概念混為一談，且已逾越「拼裝車」之文義可能範圍，
    縱令異議人取得系爭重型機車之過程有違其他法令或迂迴規避現行禁止機車進口
    之政策，亦應由各主管機關引用相關規定予以正確適法之處置，殊無出諸牽強附
    會之曲法方式，將此種未經更動原廠設計規範而重行組裝還原之原廠車妄以解釋
    成「拼裝車」之餘地。再者，此種車輛於組裝還原之後，確未經監理單位檢驗，
    然其解決之道，自應由監理機關儘速開辦並受理相關檢驗事宜，方為正辦，原處
    分機關前揭所陳各端，要無足取。綜上所述，異議人所騎駛未領有牌照之重型機
    車既非屬「拼裝車」，乃原處分機關未經詳查細酌，遽以「拼裝車」論之，逕依
    道路交通管理處罰條例第十二條第一項第二款及第二項之規定，裁處異議人罰鍰
    及沒入該車輛，其認事用法俱有違誤。異議意旨執此指摘原處分不當，為有理由
    ，自應將原處分撤銷，改依同條例第十二條第一項第一款裁處，爰審酌異議人違
    規之情節輕重，量處如主文所示之罰鍰並禁止其行駛。
據上論斷，應依交通管理處罰條例第八十七條第二項、道路交通案件處理辦法第二十
條前段，裁定如主文。
中      華      民      國    九十      年      十      月      四      日
                                臺灣桃園地方法院交通法庭
                                      法  官   陳永來
右正本證明與原本無異。
如不服本裁定，應於裁定送達後五日內向本院提出抗告狀。
                                      書記官   洪明媚
中        華        民        國   九十   年   十   月    九  日


司法院資訊處製作；財團法人民間司法改革基金會備份。
